【裁判字號】    98,訴,2886
【裁判日期】    981106
【裁判案由】    偽造文書等
【裁判全文】
臺灣臺中地方法院宣示判決筆錄          98年度訴字第2886號
公  訴  人  臺灣臺中地方法院檢察署檢察官
被      告  丙○○
上列被告因偽造文書等案件，經檢察官提起公訴（98年度偵字第
1768號）後，聲請改依協商程序而為判決，經本院合議庭裁定由
受命法官獨任進行認罪協商程序，本院於中華民國98年11月 6日
上午11時，在第四法庭宣示判決，出席職員如下：
      法  官  張恩賜
      書記官  黃舜民
      通  譯  陳之怡
法官起立朗讀判決主文、犯罪事實要旨、處罰條文、附記事項及
告以上訴限制、期間並提出上訴狀之法院，且諭知記載其內容：
一、主    文：
    丙○○犯行使偽造私文書罪，處有期徒刑參月，如易科罰金
    ，以新臺幣壹仟元折算壹日，偽造之「臺中縣老人會大甲區
    專用章」印文沒收。又犯行使偽造私文書罪，處有期徒刑參
    月，如易科罰金，以新臺幣壹仟元折算壹日，偽造之「臺中
    縣老人會大甲區專用章」印文沒收。又犯詐欺取財罪，處有
    期徒刑參月，如易科罰金，以新臺幣壹仟元折算壹日。主刑
    部分應執行有期徒刑陸月，如易科罰金，以新臺幣壹仟元折
    算壹日。緩刑貳年，並應支付公庫新臺幣捌萬元，其支付方
    式以每月為一期，前四期各支付新臺幣壹萬伍仟元，第五期
    支付新臺幣貳萬元。
二、犯罪事實要旨：
    丙○○係臺中縣老人會（下稱老人會）大甲區組長，竟意圖
    為自己不法之所有，藉其職務之便，而為下列犯罪行為：
  (一)老人會會員陳萬守於民國96年 3月10日過世，老人會應給
      付陳萬守家屬新臺幣（下同）297,300 元之互助金，並責
      由丙○○將面額 297,300元、受款人為陳鄭碧霞（陳萬守
      之配偶）之支票交予陳萬守之家屬。不料丙○○竟意圖為
      自己不法之所有，在將該紙支票交予戊○○（即陳萬守之
      子）時，向戊○○訛稱：必須回繳 9,000元當會務費云云
      ，致戊○○不知有詐而陷於錯誤，交付 9,000元給丙○○
      。丙○○同時基於行使偽造私文書之犯意，在預先蓋有偽
      造之「臺中縣老人會大甲區專用章」印文，且亦為偽造之
      「社團法人臺中縣老人會收據」上，填寫：「捐贈人：陳
      萬守」、「金額：玖仟元整」、「用途：會務基金」後，
      交予戊○○，足生損害於老人會及戊○○。嗣戊○○得知
      領取老人會互助金毋需繳交會務費，方知受騙，因而向老
      人會反應此事，丙○○方於97年7月7日，返還 9,000元予
      戊○○。
  (二)老人會會員陳黃節於96年 7月間過世，老人會應給付陳黃
      節家屬308,900元之互助金，並責由丙○○將面額308,900
      元之互助金交予陳黃節之家屬。不料丙○○竟意圖為自己
      不法之所有，在將面額 308,900元支票交予丁○○（陳黃
      節之子）前，即向丁○○詐稱：要領互助金，必須要先繳
      交 6,000元之手續費云云，致丁○○不知有詐而陷於錯誤
      ，交付 6,000元給丙○○。丙○○同時基於行使偽造私文
      書之犯意，交付預先蓋有偽造之「臺中縣老人會大甲區專
      用章」印文，且亦為偽造之「社團法人臺中縣老人會收據
      」1紙予丁○○，足生損害於老人會及丁○○。
  (三)老人會會員王安雄於96年6月3日逝世，老人會應給付王安
      雄家屬 308,900元之互助金。不料丙○○竟意圖為自己不
      法之所有，將王安雄之受益人記載為王黃秀琴，致老人會
      開立受款人為王黃秀琴之面額 308,900元支票，並責由丙○○將該支票交予王安雄家屬。丙○○隨即將該紙支票交
      予王黃秀琴，並向王黃秀琴稱：因老人會將王黃秀琴誤為
      王安雄之家屬，支票才會記載王黃秀琴為受款人，故請王
      黃秀琴兌領票款 308,900元後，交其處理；同時，丙○○
      則將發票日為96年7月15日、面額286,300元之支票交付為
      王安雄繳交會費之乙○○（即王安雄之配偶甲○○之妹妹
      ），迨王黃秀琴將 308,900元交給丙○○後，丙○○乃於
      96年7月2日，以 286,300元現金向乙○○換回原先開立之
      上開支票，施用上開詐術，使乙○○陷於錯誤，取得22,6
      00元之差額。嗣王安雄之配偶甲○○亦想領取本件互助金
      ，因而發現可領取之互助金高達 308,900元。乙○○質諸
      丙○○，丙○○則稱：此係老人會扣除雜項支出20,000元
      ，因此才交付28萬餘元云云，乙○○再向老人會查詢，得
      悉並無此事，方知受騙，丙○○始於97年4月間，將22,00
      0元交還甲○○。
三、處罰條文：
    刑法第216條、第210條、第339條第1項、第41條第 1項前段
    、第219條、第51條第5款、第74條第1項第1款、第2項第4款
    、刑法施行法第1之1條。
四、附記事項：
  (一)被告應依檢察官之執行命令所定時間，按期支付公庫如主文
    所示之金額。
  (二)被告若有違反上開依刑法第74條第2項第4款所定負擔情節重
    大者，檢察官得依刑法第75條之1第1項第 4款之規定聲請撤
    銷緩刑。
五、協商判決除有刑事訴訟法第455條之4第1項第1款於本訊問程
    序終結前，被告撤銷協商合意或檢察官撤回協商聲請者；第
    2款被告協商之意思非出於自由意志者；第4款被告所犯之罪
    非第455條之2第1項所定得以協商判決者；第6款被告有其他
    較重之裁判上一罪之犯罪事實者；第 7款法院認應諭知免刑
    或免訴、不受理者情形之一，及違反同條第 2項「法院應於
    協商合意範圍內為判決；法院為協商判決所科之刑，以宣告
    緩刑或 2年以下有期徒刑、拘役或罰金為限」之規定者外，
    不得上訴。
六、如不服本判決，應於收受判決後10日內向本院提出上訴書狀
    ，並應敘述具體理由；其未敘述上訴理由者，應於上訴期間
    屆滿後20日內向本院補提理由書（均須按他造當事人之人數
    附繕本）「切勿逕送上級法院」。
中    華    民    國    98    年    11    月    6     日
            刑事第四庭    書記官  黃舜民
                          法  官  張恩賜
以上正本證明與原本無異。
                          書記官  黃舜民
中    華    民    國    98    年    11    月    6     日


司法院資訊處製作；財團法人民間司法改革基金會備份。
